【裁判字號】    98,訴,3245
【裁判日期】    981026
【裁判案由】    搶奪
【裁判全文】
臺灣臺中地方法院刑事判決              98年度訴字第3245號
公  訴  人  臺灣臺中地方法院檢察署檢察官
被      告  甲○○
                    （現於臺灣臺中戒治所戒治中）
上列被告因搶奪案件，經檢察官提起公訴（98年度偵字第18799
號），本院判決如下：
    主  文
甲○○意圖為自己不法之所有，而搶奪他人之動產，處有期徒刑
捌月。
    犯罪事實
一、甲○○前於民國91年間，因搶奪案件，經臺灣雲林地方法院
    以91年度訴字第469 號，判處有期徒刑1 年確定（第1 案）
    ；又於同年間，因違反毒品危害防制條例案件，經本院以91
    年度訴字第100 號，判處有期徒刑8 年確定（第2 案）；再
    於同年間，因竊盜案件，經本院以91年度易字第645 號，判
    處有期徒刑8 月確定（第3 案），前開第1 案、第3 案嗣後
    經減刑，並與第2 案定應執行有期徒刑8 年8 月確定，入監
    執行後，於97年7 月19日假釋付保護管束出監（此部分不構
    成累犯）。詎其於假釋期間內，仍不知悔改，因染有毒癮缺
    錢購毒，竟基於搶奪之犯意，於97年12月28日晚間，騎乘前
    所竊得之車牌號碼BQ8- 993號重型機車（此部分涉嫌竊盜部
    分，由本院另案審理中），沿路尋找搶奪之目標。於當晚6
    時17分許，行經臺中市○○區○○路3 段999 號前，見乙○
    ○獨自騎乘車牌號碼TQ3-339 號輕型機車，認有機可乘，竟
    意圖為自己不法之所有，趁乙○○未及防備之際，自乙○○
    右後方徒手搶奪乙○○置放於該機車腳踏板上之黑色手提包
    1 個（內有新臺幣【下同】8,000 元、乙○○及其女兒所有
    之印章各1 枚、乙○○之健保卡、國民身分證、郵局提款卡
    及存摺等物）得手。甲○○搶得前開物品後，即將現金花用
    殆盡，並將其餘證件及財物丟棄他處。嗣於98年3 月20日，
    甲○○因另案涉嫌竊盜、搶奪案件經警借提訊問時，甲○○
    即於前開搶奪犯罪未為有偵查權限之機關發覺犯罪嫌疑人前
    ，主動向員警自首曾於前開時、地搶奪，且接受裁判。
二、案經甲○○自首及臺灣臺中地方法院檢察署檢察官自動檢舉
    偵查起訴。
    理  由
壹、程序部分：
    按不起訴處分已確定或緩起訴處分期滿未經撤銷者，非有左
    列情形之一，不得對於同一案件再行起訴：一、發現新事實
    或新證據者。二、有第420 條第1 項第1 款、第2 款、第 4
    款或第5 款所定得為再審原因之情形者，刑事訴訟法第 260
    條定有明文。本案被告甲○○上揭所涉搶奪犯行，雖曾經臺
    灣臺中地方法院檢察署檢察官認前揭犯行僅有被告自白及證
    人即被害人乙○○指證，從而於98年7 月10日以98年度偵字
    第7545號、第10728 號、第13364 號、第14533 號、第1627
    9 號為不起訴處分。然於本院98年度訴字第1148號訴外人王
    文慶涉嫌搶奪案件中，另發現被告於97年12月28日為上揭搶
    奪犯行時，行經臺中市○○路及北平路之監視畫面照片1 紙
    （見98年度偵字第18799 號卷【下簡稱偵卷】第11頁），此
    係屬新證據之發現，從而，檢察官就前開同一案件再行起訴
    ，該起訴程序係屬合法，合先敘明。
貳、實體部分：
一、證據能力部分：
    按被告以外之人於審判外之言詞或書面陳述，除法律有規定
    者外，不得作為證據；又被告以外之人於審判外之陳述，雖
    不符合同法第159 條之1 至第159 條之4 規定，但經當事人
    於審判程序同意作為證據，法院審酌該言詞陳述或書面陳述
    作成時之情況，認為適當者，亦得為證據。當事人、代理人
    或辯護人於法院調查證據時，知有第159 條第1 項不得為證
    據之情形，而未於言詞辯論終結前聲明異議者，視為有前項
    之同意，刑事訴訟法第159 條第1 項及第159 條之5 分別定
    有明文。經查，本判決下列所引用之其餘各該被告以外之人
    於審判外之陳述（含書面陳述），檢察官及被告迄至本院言
    詞辯論終結前均未聲明異議，本院審酌上開證據資料製作時
    之情況，尚無違法不當及證明力明顯過低之瑕疵，亦認為以
    之作為證據應屬適當，揆諸前開規定，爰依刑事訴訟法第
    159 條之5 規定，認前揭證據資料均有證據能力。
二、認定事實及論罪科刑部分：
  (一)前揭犯罪事實，業據被告於警、偵訊及本院審理時均坦承不
    諱，核與證人乙○○於警詢時證述遭搶奪之時間、地點、經
    過及遭搶物品等情綦詳（見偵卷第16頁），並有臺中市警察
    局第五分局松安派出所1228專案監視器調閱照片5 紙及97年
    12月28日晚上6 時17分46秒往大雅路方向之監視器翻拍照片
    1 紙在卷可稽（見偵卷第7 頁、第11頁），被告前開不利於
    己之自白，應認與事實相符。又被告於搶奪前開手提包後，
    即將該手提包內之現款花用耗盡，從而，被告有為自己不法
    所有之意圖應屬至明。綜上所述，本案事證明確，被告犯行
    已堪認定，應予依法論科。
  (二)被告徒手搶奪財物，核其所為，係犯刑法第325 條第1 項之
    搶奪罪。按刑法第62條所謂發覺，固非以有偵查犯罪權之機
    關或人員確知其人犯罪無誤為必要，而於對其發生嫌疑時，
    即得謂為已發覺；但此項對犯人之嫌疑，仍須有確切之根據
    得為合理之可疑者，始足當之，若單純主觀上之懷疑，要不
    得謂已發生嫌疑。最高法院著有72年臺上字第641 號判例足
    資參循。經查，本案雖證人乙○○於遭搶後，即報警處理，
    然因被告於行搶當時，係騎駛所竊得之贓車；且被告上開搶
    奪犯行，係迄本院另案98年度訴字第1148號案件審理時，始
    發現被告確曾於上揭時、地騎駛贓車行經該附近路段，並繼
    續偵查，從而，偵查犯罪職權之公務員尚未因證人乙○○之
    證述，而能知悉前開搶案之犯罪嫌疑人，而被告業於98年3
    月20日接受另案竊盜、搶奪案件調查時，即主動向臺中縣警
    察局豐原分局偵查對自首並接受裁判一情，有該98年3 月20
    日警詢筆錄1 份在卷可稽（見98年度偵字第7545號卷），按
    此，被告就本案犯行，合於刑法第62條所規定之自首要件，
    爰依該條前段規定，減輕其刑。爰審酌被告正值壯年，竟不
    思循正當途徑獲取財物，且前亦有搶奪、竊盜等如犯罪事實
    欄所載之前科，此有臺灣高等法院被告前案紀錄表在卷可稽
    ，竟因缺錢花用，即起意搶奪他人財物，且選擇之被害人係
    獨身女性，造成被害人身心及財產受損，並危害社會治安，
    然審酌被告犯後自首犯行及搶奪財物之價值等一切情狀，雖
    公訴人具體求處有期徒刑1 年，然本院綜合前情，認稍屬過
    重，爰核情量處如主文所示之刑。至被告為本案搶奪犯行時
    ，所穿著之外套、褲子及藍白拖鞋，並未扣存本案，且前開
    物品，僅係被告平日穿著物品，尚非專供犯本案搶奪犯行所
    用之物品，本院認尚無沒收之必要，併此敘明。
據上論斷，應依刑事訴訟法第273條之1第1項、第299條第 1項前
段，刑法第325 條第1 項、第62條前段，判決如主文。
本案經檢察官胡宗鳴到庭執行職務。
中    華    民    國    98    年    10    月    26    日
                 刑事第十庭   法  官  簡婉倫
以上正本證明與原本無異。
如不服本判決應於收受送達後10日內向本院提出上訴書狀，並應
敘述具體理由；其未敘述上訴理由者，應於上訴期間屆滿後20日
內向本院補提理由書 (均須按他造當事人之人數附繕本)「切勿
逕送上級法院」。
中    華    民    國    98    年    10    月    26    日
                              書記官  劉易柔
附錄本案論罪科刑法條全文：
中華民國刑法第325條第1項
意圖為自己或第三人不法之所有，而搶奪他人之動產者，處6月
以上5年以下有期徒刑。


司法院資訊處製作；財團法人民間司法改革基金會備份。
